臺灣高等法院高雄分院刑事判決　　　　　九十三年度上更(一)字第三八號
　　上　訴　人
　　即　被　告　乙○○
右上訴人因搶奪案件，不服臺灣高雄地方法院八十九年度訴字第四八八號中華民國九
十年一月二十日第一審判決（起訴案號：臺灣高雄地方法院檢察署八十八年度偵字第
一九二四三號），提起上訴，判決後，經最高法院發回更審，本院判決如左：
      主      文
原判決撤銷。
乙○○共同連續意圖為自己不法之所有，而搶奪他人之動產，處有期徒刑壹年肆月。
      事      實
一、乙○○曾於民國（下同）八十五年間因搶奪案件，經臺灣高雄地方法院於八十五
    年八月十四日判處有期徒刑一年，緩刑五年，緩刑期間，仍不知警惕，與葉冠志
    （已由國防部南部地方軍事法院判決有期徒刑五年二月確定）二人共同意圖為自
    己不法之所有，並基於概括之犯意，先於八十八年七月二十九日晚間十一時十五
    分許，推由葉冠志騎乘未懸掛車牌，車號不詳之輕型機車附載乙○○，行經高雄
    縣仁武鄉赤山村澄清巷附近，趁騎乘機車之丁○○不備之際，由乙○○出手搶奪
    置於丁○○機車踏板上之手提袋一個（內有新台幣約一萬零六百元、信用卡二張
    、萬泰統領卡一張、身分證、行動電話壹支等物），得逞後隨即加速逃逸；二人
    復於同年月三十日晚間十時許，由乙○○騎乘其所有之車號ＸＳＺ－六九０號機
    車後載葉冠志，在高雄縣仁武鄉○○村○○街附近，趁騎乘機車之丙○○尚無防
    備之際，由葉冠志出手搶奪丙○○肩上之皮包，幸經丙○○奮力抵抗，於拉扯間
    ，乙○○二人騎乘機車不慎連車倒地，始匆忙於爬起後，騎車加速逃離現場，致
    未得逞，二人並遺留ＸＳＺ─六九Ｏ號車牌一面及大鎖一個，經丙○○持上開車
    牌、大鎖報警，旋經警循線於高雄市○○區○○街一九六巷四號查獲。
二、案經高雄縣警察局仁武分局報請台灣高雄地方法院檢察署檢察官偵查起訴。
      理      由
一、上訴人即被告乙○○經本院傳喚未據到庭，惟其於本院前審審理時矢口否認有何
    搶奪之犯行，辯稱：八十八年七月二十九日晚上，伊與姊姊及姊夫在高市○○路
    家中看電視，機車放在樓下，並未外出；八十八年七月三十日下午五時許，伊和
    葉冠志騎機車與丙○○機車擦撞倒地，並非搶奪丙○○皮包云云。
二、經查：
  (一)、被告乙○○與葉冠志如何於右揭時地搶奪丁○○、丙○○皮包之事實，業據被
      害人丁○○、丙○○分別指訴綦詳，被害人丁○○並於警訊時指證：剛剛指認
      之乙○○就是搶伊的人，因為被搶時有持續追逐搶嫌機車，距離搶嫌機車約十
      公尺時，搶伊皮包的被告有回頭向伊說再見，當時伊用遠光燈照射，所以被告
      的面貌看得很清楚，伊很確定等語（見警訊卷第六頁）；又於檢察官偵查中當
      庭指認被告係搶伊皮包之人，並指稱：他當天騎一台黑色機車，並無車牌，伊
      追他，他頭轉過來，伊看得很清楚等語明確（見偵查卷第三十四頁）。另被害
      人丙○○於警偵訊、原審及本院前審審理時指稱：當時伊騎車右肩背皮包，歹
      徒有二人，從後面來拉伊皮包，將伊拉倒，歹徒也摔倒，前面騎車的還回頭瞪
      伊，他們站起來罵伊三字經，伊立即喊搶劫，車牌掉下來是旁邊的人告訴伊的
      ，他們本來要回來撿車牌，後來很多人圍過來，他們罵三字經完就騎走了，沒
      有搶走皮包，騎車的人經伊當面指認是被告乙○○沒錯等語無訛（見警訊卷第
      二、三頁，偵查卷第三十四頁，原審卷第三十二、三十三頁，本院上訴字卷第
      三十八、三十九頁），且證人即承辦該搶奪案之警員陸宏榮、陳信成於八十九
      年七月十日國防部高等軍事法院高雄分院審理時證稱：查獲當時葉冠志身上有
      傷，甲在擦藥，在派出所時丙○○有當場指認被告及葉冠志，丙○○有拾獲機
      車大鎖及ＸＳＺ─六九Ｏ號車牌各一個，被告當時則說他的機車失竊等語屬實
      ，亦經本院前審調取上開國防部南部地方軍事法院八十九年和判字第一五九號
      卷宗核閱無誤，並有照片十六幀附卷可稽及被告機車大鎖、ＸＳＺ─六九Ｏ號
      車牌暨同案被告葉冠志作案白上衣一件扣案可佐，衡諸本件被害人二人均與被
      告素不相識，並無仇隙，竟一致明確指認被告係搶奪之歹徒，應認無誣指之虞
      。至被害人丁○○於警訊時雖指稱：「我只看見後座行搶之青少年（指被告）
      ：：：單眼皮：：：前座駕駛我未看清楚」（見警訊卷第五頁），其於檢察官
      偵查中則又稱：「那位騎機車者我有看清他之臉，坐在後面者我未看清」等語
      （見偵查卷第三五頁），其就被告是否坐於後座及下手行搶者究係騎車者或附
      載者，所述並不一致，然其在偵查中所供，是明確指稱其係看到後座行搶的那
      一位，此經本院勘驗偵訊錄音帶無誤，則上開偵查筆錄顯係誤載，被害人丁○○在警偵訊之指陳並無不一致之情形。又被害人丁○○於警偵訊時雖指稱被告
      係單眼皮，眼睛很小等語，與另一被害人丙○○於警訊時指稱被告係雙眼皮，
      大眼睛等語不符，二人所指係同一人，但特徵竟完全相反，被害人丁○○似有
      誤認，但查被害人丁○○於被搶奪財物後，即騎機車在後尾追，兩車距離約十
      公尺，後座之搶嫌拿著丁○○皮包內之小錢包對賴女說再見等情，業據被害人
      丁○○供明在卷，以當時兩人之距離，說遠不遠，說近不近，於搶嫌轉頭拿起
      小錢包說再見之挑釁情形下，被害人就搶嫌之長相應可看得明確，但就其眼睛
      之大小特徵，因當時機車在行進中，且搶嫌有說話之情形，自難如整個臉型相
      貌看得真確，但由被害人丁○○於共犯葉冠志到案後，仍始終供稱前座騎機車
      者伊未看清楚等語，亦可見被害人丁○○之指認甚為謹慎，並非胡亂指認。
  (二)、被告於警偵訊中先辯稱：於八十八年七月三十日夜間機車遺失，有向高雄市政
      府警察局三民第一分局三民派出所報案云云，雖經證人即承辦失竊機車之警員
      鐘志宏於檢察官偵查中證述：被告有報案機車遺失等語，並有車輛失竊證明單
      附卷可稽（見警卷第二三頁）；依該證明單記載，報案時間係三十日上午十時
      五十分報案，失竊時間為當晚八時許，然共犯葉冠志於國防部高等軍事法院高
      雄分院審理時陳稱：八十八年七月三十日下午六時許，伊與乙○○騎機車外出
      ，約在晚上十點至十點半左右有與丙○○擦撞，至晚上十一時許伊與乙○○就
      騎車回家，後來乙○○有出去一下約半小時，之後又回到伊住處，該車之停放
      地點即後來警察查獲之地點等語，有該院八十九年十月二日調查筆錄可按，而
      該被告報案失竊機車，係於三十一日零時二十分在葉冠志之高雄市○○區○○
      街住所起出（見警卷第九頁），顯見該機車並未失竊，被告所辯應屬子虛，係
      為掩飾其搶奪他人財物之時不慎掉落機車車牌，怕招指認而謊報機車遺失，其
      掩飾搶奪犯行心態，昭然若揭，所辯委無足取。
  (三)、被告於本院前審改辯稱：八十八年七月三十日晚上，是葉冠志騎車載伊撞倒丙○○，因為葉冠志是現役軍人，所以他要跑，當時不知道大鎖及車牌掉了，嗣
      後葉冠志發現車牌不見，就要伊到警局報遺失；同年月二十九日晚上，葉冠志
      大約八點到伊住處，後來伊載他回家，並在他家聊天，大約十一點時，伊載葉
      冠志到高雄市○○路靠近果貿新村、九如路附近的郵局領錢云云。惟被告先於
      警訊時供稱：八十八年七月三十日下午五時許，伊和葉冠志在高雄市○○路○○路附近一起吃牛排，吃完後就與葉冠志回他中庸街一九六巷四號家中，一直
      到晚上八時許，發現機車失竊才出外報案，報案後又回葉冠志住處云云；另於
      八十九年二月十一日在國防部南部地方軍事法院陳稱：八十九年七月二十九日
      都在家未和葉冠志在一起，同年月三十日有和葉冠志一起騎車，但是沒有去仁
      武鄉，也未與人擦撞云云。再於原審供述：八十八年七月三十日是葉冠志載伊
      ，路過那裡，但不清楚為何被害人指認伊云云（見原審卷第一０一頁），互核
      對照，被告就八十八年七月二十九日有無與葉冠志在一起？同年月三十日有無
      經過仁武鄉？是否曾與丙○○發生擦撞等情，其供述前後不一，顯難採信。況
      被告所稱用餐地點與葉冠志住處，皆與被害人遭搶之地點即高雄縣仁武鄉○○
      村○○街相去甚遠，何來路過一節？徵諸葉冠志於八十八年十二月六日國防部
      南部地方軍事法院審理時供稱：八十八年七月三十日晚上六時許，與被告一起
      吃牛排後，騎車到高雄縣仁武鄉○○村○○街附近閒逛，而與丙○○發生擦撞
      ，被告沒受傷，伊有受傷，伊等於晚上十一點回到家，之後便一直待在家中，
      直到警察於同年月三十一日凌晨零時三十分許到伊家中帶走伊與被告，伊不知
      道被告機車失竊一事，直到警局後才知道；同年月二十九日晚上，伊與被告在
      伊的住處，直至十一點才出門吃東西，大約十二點多有在明誠中學對面的郵局
      提款一千元等語。足認被告於八十八年七月二十九日、三十日晚上，均與葉冠
      志同處，且三十日晚上二人亦曾行經仁武鄉。被告前揭所辯八十八年七月二十
      九日未與葉冠志在一起一節，即難採信。再者，如係真有擦撞等情，何以被告
      不回現場尋找車牌？被告空言稱葉冠志囑其謊報機車失竊，然葉冠志於上開軍
      事法院審理中否認知情，顯見此係被告身為該車車主，恐被害人循線追查，企
      圖誤導檢警偵辦方向。另被告辯稱：伊與葉冠志就八十八年七月二十九日晚間
      十一時在高雄市○○路果貿新村附近郵局提款，並未到高雄縣仁武鄉赤山村澄
      清巷附近，搶奪丁○○之皮包乙節，然查以葉冠志郵局提款卡提款，係於八十
      八年七月三十凌晨零時十一分四十五秒在高雄市鼓山區○○○路三一六之三號
      高雄瑞豐郵局自動提款機提款一千元，有台灣南區郵政管理局八十九年一月二
      十四日00000000─０二六號函附於國防部南部地方法院卷內可考，其
      提款與被害人丁○○被搶奪時間相隔近一小時，而提款地點距案發地點，僅六
      公里多，有高雄市街道圖在卷足憑，以當時為晚間，並非交通尖峰時段，騎機
      車應不到二十分鐘即可到達，是被告尚難以其於案發後近一小時曾在瑞豐郵局
      自動提款機提款，即執為在不在場之證明。
  (四)、共犯葉冠志業因右揭搶奪犯行經陸軍第八軍團司令部軍事檢察官提起公訴，該
      案並經判決確定，就被告與葉冠志之上開犯行，亦為相同之認定，有該起訴書
      、判決書一份附卷（見原審卷第九二頁）。綜上所述，被告犯行罪證明確，堪
      以認定，應依法論科。
三、核被告乙○○所為，係犯刑法第三百二十五條第一項之搶奪既遂罪及同法第三百
    二十五條第三項、第一項之搶奪未遂罪。被告乙○○與葉冠志二人間，就上開犯
    行，有犯意之聯絡及行為之分擔，均為共同甲犯。其所為二次搶奪行為，時間緊
    接，方法相同，觸犯構成要件相同之罪名，顯係基於概括犯意為之，為連續犯，
    依刑法第五十六條之規定以搶奪既遂一罪論，並依法加重其刑。
四、原審予以論罪科刑，固非無見；然查被告第二次搶奪犯行尚屬未遂，乃原判決於
    理由欄均認與第一次搶奪行為均屬既遂，自有未洽，且搶奪罪之法定刑為六月以
    上五年以下有期徒刑，並無罰金刑，自無罰金罰鍰提高標準條例第一條規定之適
    用，原判決引用該法條，亦有未合。被告乙○○上訴否認犯罪而指摘原判決不當
    ，雖無理由，惟原判決既有可議，即屬無可維持，應由本院將原判決撤銷，審酌
    被告於少年時即有竊盜及搶奪非行，竊盜案被裁定令入感化教育處所施以感化教
    育，搶奪案則被判處有期徒刑一年，緩刑五年，於本案發生後，復因施用毒品案
    ，被法院裁定送觀察勒戒，及因竊盜案被判處有期徒刑九月，未到案執行被通緝
    中，此有臺灣高等法院被告全國前案紀錄表在卷可考，足見其素行不佳，其於緩
    刑期間，仍不知悔改，猶犯本件飛車搶奪犯行，造成社會大眾之不安，影響甚鉅
    ，且年輕力壯，不思甲途工作，犯後毫無悔意，同時為脫免刑責，竟狡詞圖卸犯
    行，態度惡劣等一切情狀，爰予科處有期徒刑壹年肆月，扣案之白上衣一件、車
    牌一個、大鎖一個、安全帽二頂、機車鑰匙一付，係證物，非供犯罪所用之物，
    爰不為沒收之諭知，附此明。
五、被告經合法傳喚，無甲當理由不到庭，爰不待其陳述，逕行判決。
六、另被告於八十八年七月三十日二十二時五十分許向高雄市警察局三民第一分局三
    民派出所謊報機車失竊，涉有刑法第一百七十一條第一項等罪嫌，應由檢察官另
    行偵辦。
據上論斷，應依刑事訴訟法第三百六十九條第一項前段、第三百六十四條、第二百九
十九條第一項前段、第三百七十一條，刑法第二十八條、第五十六條、第三百二十五
條第一項，判決如主文。
本案經檢察官羅建勛到庭執行職務。
中    華    民    國     九十三     年       四       月      二十      日
                              臺灣高等法院高雄分院刑事第四庭
                                  審判長法官  蕭權閔
                                        法官  李嘉興
                                        法官  陳吉雄
右甲本證明與原本無異。
如不服本判決應於收受本判決後十日內向本院提出上訴書狀，其未述上訴理由者，
並得於提起上訴後十日內向本院補提理由書狀（均須按他造當事人之人數附繕本)「
切勿逕送上級法院」。
                                      書記官  黎  珍
中    華    民國     九十三     年       四       月      二十一    日
附錄  本判決論罪科刑法條：
刑法第三百二十五條第一項
意圖為自己或第三人不法之所有，而搶奪他人之動產者，處六月以上五年以下有期徒
刑。
                                                                        Ｑ
